【裁判字號】    89,家抗,19
【裁判日期】    890531
【裁判案由】    拋棄繼承
【裁判全文】
臺灣高等法院高雄分院民事裁定      八十九年度家抗字第一九號
      抗  告  人  庚○○
                  辛○○○
                  乙○○
                  丙○○
                  甲○○
                  壬○○
                  戊○○
                  丁○○
                  己○○
右抗告人對被繼承人游月美拋棄繼承權事件，對於中華民國八十九年一月五日台灣屏
東地方法院八十八年繼字第四九四號所為裁定提起抗告，本院裁定如左：
      主      文
抗告駁回。
抗告程序費用由抗告人負擔。
      理      由
一、本件抗告意旨略以：原裁定以抗告人未於期限內補正被繼承人游月美有無第一順
    位之繼承人，而為拋棄繼承之聲明，於法不合，予以駁回聲明。惟查，被繼承人
    游月美之第一順位繼承人林理裕、林莞若，業於八十八年九月十四日拋棄繼承，
    並經屏東地方法院屏院正民仁字第八八繼三八二號民事庭准予備查在案（件證物
    ：台灣屏東地方法院民事庭函乙份）。故抗告人為次順序之繼承人，依法亦得聲
    明拋棄繼承權。又，被繼承人游月美第一順位之繼承人林理裕、林莞若，拋棄聲
    明後，抗告人於接獲其二人之拋棄繼承通知後，即於八十八年十一月三十日具狀
    向原審法院聲明拋棄繼承權，故抗告人並未於月二個月之期間。本件抗告人分別
    為被繼承人游月美之父母暨兄弟姊妹，被繼承人游月美第一順位之繼承人業已依
    法拋棄繼承權，抗告人等則為被繼承人之第二、三順位之繼承人，爰於法定期間
    內依法向法院聲明拋棄繼承。
二、按繼承人拋棄其繼承權，應於知悉其得繼承之時起二個月內以書面向法院為拋棄
    繼承之意思表二，此觀民法第一一三八條、第一一七四規定自明。本件抗告人雖
    雖於本院補正第一順位繼承人業已拋棄繼承權之法院准予備查之公函影本。然查
    ，抗告人所補正之資料既無法證明其何時知悉得為繼承之時，則其等為本件拋棄
    繼承權之聲明，於法即有未合。
三、再按，繼承權之拋棄，係指繼承開始後否認繼承效力之意思表示，此觀民法第一
    一七四條第二項及第一一七五條之規定，甚為明顯。因此，於繼承開始前預為繼
    承權之拋棄，應為無效（最高法院六十五年台上字第一五六三號判例參照）。本
    件抗告人游月美霞、丙○○、甲○○、壬○○、戊○○、游佳論、己○○等為第
    三順位繼承人，茲因第二順位繼承人是否為合法拋棄繼承權，有無聲拋棄之效力
    ，尚未確定，則抗告人尚非合法繼承人，所為預為拋棄繼承之意思表示，不能認
    為有效。抗告意旨執以指摘原裁定不當，求予廢棄，為無理由，應予駁回。
四、據上論結，本件抗告為無理由，依非訟事件法第二十八條，民事訴訟法第四百九
    十二條第一項、第七十八條，第八十五條第一項前段，裁定如主文。
中      華      民      國    八十九    年      五      月      三十一  日
                                      臺灣高等法院高雄分院民事第四庭
~B1審判長法官  曾錦昌
~B2      法官  許明進
~B3      法官  林紀元
右為正本係照原本作成。
不得抗告。
中      華      民      國    八十九    年      六      月      五      日
~B法院書記官  施耀程
                                                                        Ｆ


司法院資訊處製作；財團法人民間司法改革基金會備份。
